臺灣彰化地方法院民事裁定
111年度監宣字第457號
聲  請  人  陳廷志  


相  對  人  陳王阿綉

關  係  人  陳木生  


            陳弘雄  


            陳宏志  

上列聲請人聲請監護宣告事件，本院裁定如下：
    主      文
宣告陳王阿綉（民國00年0月0日生、國民身分證號碼：Z0000000
00號）為受監護宣告之人。
選定陳廷志（民國00年0月00日生、國民身分證號碼：Z00000000
0號）為受監護宣告之人之監護人。
指定陳木生（民國00年0月00日生、國民身分證號碼：Z00000000
0號）為會同開具財產清冊之人。
聲請程序費用由受監護宣告之人負擔。
    理    由
一、聲請意旨略以：聲請人為相對人之子，相對人於民國110年1
    1月30日因聽力障礙，致不能為意思表示或受意思表示，或
    不能辨識其意思表示之效果。為處理財產事宜，爰依家事事
    件法第第10章、第11章之規定，請求對相對人為監護宣告，
    為此請求選定聲請人為相對人之監護人，並指定相對人之子
    即關係人陳木生為會同開具財產清冊之人等語。
二、按對於因精神障礙或其他心智缺陷，致不能為意思表示或受
    意思表示，或不能辨識其意思表示之效果者，法院得因本人
    、配偶、四親等內之親屬、最近一年有同居事實之其他親屬
    、檢察官、主管機關、社會福利機構、輔助人、意定監護受
    任人或其他利害關係人之聲請，為監護之宣告，民法第14條
    第1項定有明文。次按受監護宣告之人應置監護人。法院為
    監護之宣告時，應依職權就配偶、四親等內之親屬、最近一
    年有同居事實之其他親屬、主管機關、社會福利機構或其他
    適當之人選定一人或數人為監護人，並同時指定會同開具財
    產清冊之人。法院為前項選定及指定前，得命主管機關或社
    會福利機構進行訪視，提出調查報告及建議。監護之聲請人
    或利害關係人亦得提出相關資料或證據，供法院斟酌。法院
    選定監護人時，應依受監護宣告之人之最佳利益，優先考量
    受監護宣告之人之意見，審酌一切情狀，並注意下列事項：
    (一)受監護宣告之人之身心狀態與生活及財產狀況。(二)受
    監護宣告之人與其配偶、子女或其他共同生活之人間之情感
    狀況。(三)監護人之職業、經歷、意見及其與受監護宣告之
    人之利害關係。(四)法人為監護人時，其事業之種類與內容
    ，法人及其代表人與受監護宣告之人之利害關係。民法第11
    10條、第1111條、第1111條之1分別定有明文。再按監護宣
    告之裁定，於裁定送達或當庭告知法院選定之監護人時發生
    效力；監護宣告裁定經廢棄確定前，監護人所為之行為，不
    失其效力，家事事件法第169條第1項、第170條第1項分別定
    有明文。
三、經查，聲請人所主張之事實，有親屬會議同意書、親屬系統
    表、戶籍謄本、彰化基督教醫院診斷書等件為據，且經本院
    在鑑定人即衛生福利部彰化醫院陳羿行醫師前做鑑定，前開
    鑑定醫師所為之鑑定意見認：「日常生活狀況：1.日常生活
    活動：個案坐於輪椅上，日常需他人協助照顧，洗澡及穿衣
    服無法自理。2.經濟活動能力：無經濟活動之能力，自己不
    會買賣東西，也不會處理財產。3.社會性：重聽，對話大多
    無法回應，可以認得兒子，無法自行外出。」、「精神狀態
    ：(1)意識/溝通性：意識不清楚，難以溝通表達。(2)記憶
    力:短、中、長期記憶力障礙。(3)定向力：人的定向感還可
    以辨識兒子，時、地無法正確回應。(4)計算能力：無計算
    能力。(5)理解•判斷力：理解、判斷能力有缺失。(6)認知
    功能檢查：認知功能有重度以上缺損。」、「有關判斷能力
    判定之意見：不能管理處分自己財產。判定的根據：個案因
    失智症，認知功能障礙，無計算能力及無管理財產之能力。
    」、「回復可能性說明：短期內恢復的可能性低。說明：隨
    年紀增長，認知功能會持續退化，恢復可能性低。」、「鑑
    定判定：(1)基於受鑑定人因失智症，個案目前理解能力、
    表達能力及判斷能力皆有重度障礙，以致個案 不能管理處
    分自己的財產，且短期內回復之可能性很低。⑵其障礙之程
    度，可為監護宣告。」等情，有衛生福利部彰化醫院111年1
    1月24日彰醫精字第1110500508號函暨成年監護鑑定書一份
    在卷可稽。故聲請人聲請對相對人為監護之宣告，為有理由
    ，應予准許，爰宣告相對人為受監護宣告之人。
四、本件相對人既經監護宣告，業如前述，揆諸前揭規定，自應
    為其選定監護人及指定會同開具財產清冊之人。查聲請人主
    張聲請人及關係人陳木生均為相對人之子，堪認該2人均能
    盡力維護相對人之權益，且相對人之子陳木生、陳弘雄、陳
    宏志均同意由聲請人擔任相對人之監護人，由關係人陳木生
    擔任會同開具財產清冊之人等情，並提出親屬系統表、親屬
    會議同意書、戶籍謄本、診斷書等件為證。本院審酌聲請人
    、關係人陳木生分別為相對人之伍子及長子，與相對人關係
    非常密切，由渠等分別擔任相對人之監護人、會同開具財產
    清冊之人，應符合相對人之最佳利益，爰裁定如主文第2、3
    項所示。
五、末依民法第1113條準用同法第1099條、第1099條之1之規定
    ，於監護開始時，監護人陳廷志對於受監護宣告之人陳王阿
    綉之財產，應會同關係人陳木生於2個月內開具財產清冊，
    並陳報法院，於開具完成並陳報法院前，監護人對於受監護
    宣告之人之財產，僅得為管理上必要之行為，併此指明。
六、依家事事件法第164條第2項，裁定如主文。　　 　　　
中　　華　　民　　國　　111 　年　　12　　月　　16　　日
               家事法庭  法　　　官 王美惠
以上正本係照原本作成。
如對本裁定抗告，須於裁定送達後十日之不變期間內，向本院提
出抗告狀，並繳納抗告費新臺幣1千元。
中　　華　　民　　國　　111 　年　　12　　月　　16　　日
                         書  記  官 林子惠